【裁判字號】    98,台上,598
【裁判日期】    980212
【裁判案由】    違反毒品危害防制條例
【裁判全文】
最高法院刑事判決              九十八年度台上字第五九八號
上  訴  人  台灣高等法院檢察署檢察官
被      告  甲○○
            乙○○
上列上訴人因被告等違反毒品危害防制條例案件，不服台灣高等
法院中華民國九十七年十月二十八日第二審判決（九十七年度上
訴字第九０六號，起訴案號：台灣宜蘭地方法院檢察署九十五年
度偵字第一三三一、一四八二號），提起上訴，本院判決如下：
    主  文
上訴駁回。
    理  由
按刑事訴訟法第三百七十七條規定，上訴於第三審法院，非以判
決違背法令為理由，不得為之。是提起第三審上訴，應以原判決
違背法令為理由，係屬法定要件。如果上訴理由書狀並未依據卷
內訴訟資料，具體指摘原判決不適用何種法則或如何適用不當，
或所指摘原判決違法情事，顯與法律規定得為第三審上訴理由之
違法情形，不相適合時，均應認其上訴為違背法律上之程式，予
以駁回。本件檢察官上訴意旨略稱：(一)、判決適用法則不當者，
為違背法令，刑事訴訟法第三百七十八條定有明文，本件原判決
認被告乙○○係犯毒品危害防制條例第八條第一項之轉讓第一級
毒品罪，而該法條所規定之「轉讓」，係指行為人無營利之意圖
，而將物品交付他人並移轉所有權之行為，是轉讓須具備交付及
移轉所有權二要件，乙○○僅受託持有第一級毒品海洛因，並未
取得該海洛因之所有權，是其絕無可能單獨將海洛因所有權移轉
給曾麗花，應視其與同案被告甲○○之犯意聯絡情形，成立共同
販賣或共同轉讓，或成立幫助販賣或轉讓，然原審卻認定其為轉
讓毒品之單獨正犯，與甲○○無共犯之關係，其適用法則顯有錯
誤，依上揭規定，原判決顯然違背法令。(二)、原判決認定依合理
經驗及論理法則判斷，海洛因取得不易，殊無甘冒被緝獲法辦之
風險，將海洛因轉讓他人，且甲○○與曾麗花，並非至親好友，
實無無償轉讓之可能，乙○○對於上情，亦應瞭然於胸，然原審
於認定乙○○之犯意時，卻捨此經驗及論理法則不顧，而認定其
不知甲○○有營利之意圖，其判決理由顯有矛盾。(三)、甲○○前
後多達三十一次販賣第一級毒品犯行，客觀上顯然不足以引起一
般人之同情，原審認其犯罪情節堪以憫恕，已有適用法則不當之
違法，原審復以與犯罪情節無關之犯後坦承犯行，認定其堪以憫
恕，亦有理由矛盾之違法等語。
惟查：(一)、犯罪須主觀上對於犯罪事實有所認識，而仍實行客觀
事實，主觀意思與客觀事實一致，始足構成。如主觀意思與客觀
事實不一致，所犯輕於所知情形者，因主觀上欠缺重罪認識之故
，僅能以輕罪論斷。原審既認乙○○持交第一級毒品海洛因予曾
麗花一次之事實，對於甲○○意圖營利將之販賣予曾麗花之實情
，並不知悉，則主觀上對於販賣第一級毒品犯罪，欠缺犯罪之認
識，自不能論乙○○以販賣第一級毒品之共同正犯或幫助犯。是
原判決論處乙○○轉讓第一級毒品罪，於法並無不合。(二)、原判
決認定，乙○○於造訪甲○○住處，欲離去之際，受甲○○之託
，將第一級毒品海洛因一小包轉交前來取物之曾麗花。乙○○此
項行為，衡情祇舉手之勞，且僅此一次，並無任何代價，原判決
認定乙○○無販賣第一級毒品之主觀犯意，核不違背經驗法則及
論理法則。(三)、關於甲○○部分，原判決就適用刑法第五十九條
裁判上減輕一節，所敘：甲○○固貪圖利益，但非受人指使或集
團性犯罪，販賣數量非鉅，犯後坦承犯行，知所悔悟，衡之法定
最輕本刑為無期徒刑之刑度，情輕法重，尚可憫恕，為符合罪刑
相當原則，使輕重得宜，罰當其罪，以契合社會之法律感情，爰
依刑法第五十九條之規定減輕其刑等情，屬具體個案審酌之職權
行使，核無不當。(四)、綜上，上訴意旨所為指摘，均非可取，核
與法律所規定得為第三審上訴理由之違法情形不相適合，其上訴
違背法律上之程式，應予駁回。
據上論結，應依刑事訴訟法第三百九十五條前段，判決如主文。
中    華    民    國  九十八  年    二    月   十二   日
                      最高法院刑事第五庭
                          審判長法官  陳  正  庸
                                法官  賴  忠  星
                                法官  林  秀  夫
                                法官  宋      祺
                                法官  陳  祐  治
      本件正本證明與原本無異
                                      書  記  官
中    華    民    國  九十八  年    二    月   二十   日
                                                      Ｅ


司法院資訊處製作；財團法人民間司法改革基金會備份。
